福建金門地方法院民事判決　　　　　　　 93年度重訴字第4號
原　　　告　金門酒廠實業股份有限公司
法定代理人　乙○○
訴訟代理人　丁志達律師
　　　　　　陳錫川律師
被　　　告　翰龍科技有限公司
法定代理人　丙○○
訴訟代理人　楊博堯律師
被　　　告　章國揚即國揚冷凍空調技師事務所
訴訟代理人　周德壎律師
上列當事人間請求侵權行為損害賠償事件，本院判決如下：
    主  文
原告之訴及假執行之聲請均駁回。
訴訟費用由原告負擔。
    事實及理由
一、原告主張：
（一）原告金城廠生產線空調更新工程（下稱更新工程），由被
      告章國揚即國揚冷凍空調技師事務所（下稱國揚事務所）
      負責規劃設計及施工之監造，並由被告翰龍科技有限公司
      （下稱翰龍公司）承攬施作。原告與被告國揚事務所於民
      國92年3 月28日簽訂「金門酒廠實業股份有限公司委託技
      術服務契約」（下稱設計監造契約）；與被告翰龍公司則
      於同年11月19日訂有「金城廠生產線空調更新工程採購契
      約書」（下稱更新工程契約）。被告翰龍公司依「更新工
      程契約」第7 條第1 項約定，本應於93年3 月30日前完工
      報驗，惟竟遲至同年4 月29日始會同原告及監造單位被告
      國揚事務所至現場初驗，並發現二線二道至二線三道蒸酒
      鍋上方室內舊風管（下稱系爭室內舊風管）尚未拆除之缺
      失，原告遂請被告翰龍公司於93年5 月24日前改善完成報
      請複驗。詎同年5 月15日被告翰龍公司未依「更新工程契
      約」附件「交付承攬勞工安全衛生管理規定事項」第21條
      、第32條第2 款、第6 款，及第68條之規定，向原告報准
      切割風管之「動火」，並僱請勞工委員會受訓合格之「工
      程安全衛生人員」及「工程品管工程師」在場維護施工安
      全；被告國揚事務所則未依「設計監造契約」第3 條第5
      項第5 款約定，派遣監造人員在場監督，以致被告翰龍公
      司承包商，即訴外人戊○○拆除系爭室內舊風管時，因離
      子切割器之火花引起風管內PE泡棉燃燒，雖經在場施作人
      員及原告員工共同緊急撲救，仍然無效，除施工之空調設
      備付之一炬外，並延燒原告第一、二生產線廠房，該區所
      有生產設備及備產物料幾乎全毀，損失嚴重。
（二）原告金城廠火災事故業經金門縣消防局會同金門縣火災鑑
      定委員會，及中央警察大學教授、金門縣警察局刑事警察
      隊鑑識組等單位完成「金門縣消防局火災現場鑑定報告書
      」（下稱火災鑑定報告），認係戊○○於拆除系爭室內舊
      風管時，因切割不慎產生火花引燃起火；而戊○○為被告
      翰龍公司之承包商，為被告翰龍公司之履行輔助人，依民
      法第224 條規定，被告翰龍公司應與戊○○負同一過失侵
      權責任；且被告翰龍公司未遵照相關法規注意工地安全及
      火災之防範，依「更新工程契約」第9 條第3 項第1 款，
      應就廠商發生之意外事故負責，該火災事故且屬不完給付
      之加害給付，依民法第227 條第2 項，原告得對之請求債
      務不履行之損害賠償，二請求權並屬請求權競合；而被告
      國揚事務所依「設計監造契約」第3 條第5 項第5 款及工
      程驗收紀錄之約定，於被告翰龍公司施工及改善缺失期間
      ，均應常駐工地督導履約，不論是否為例假日。此外，被
      告翰龍公司提送原告之相關申請、報告、請款及請示事項
      ，均應由被告國揚事務所核轉，被告翰龍公司未向原告申
      請動火許可，被告國揚事務所難辭其咎，除應依「設計監
      造契約」第14條第9 項負損害賠償之責外，其不完全給付
      之加害給付，依民法第227 條第2 項規定，亦有債務不履
      行之損害賠償責任，原告對之有競合請求權。原告因火災
      共計損失設備毀損新台幣（下同）1 億7223萬餘元、結構
      安全鑑定費75萬元、中路頂棚拆除費11萬6 千元、恢復生
      產設備費用713 萬8900元，以及至93年底減少產量所失利
      益7 億多元，合計損失9 億餘元以上，因向保險公司請求
      理賠中，爰先為部分請求，訴請被告連帶或不真正連帶賠
      償原告1 千萬元。
（三）原告金城廠室內舊風管為被告翰龍公司之承攬範圍，此觀
      被告國揚事務所之「審查意見報告」及「竣工查驗意見報
      告書」（下稱竣工報告），均將室內風管未拆除列為被告
      翰龍公司施作缺失即明；且被告國揚事務所繪製之「發酵
      間、涼槽機、蒸酒鍋、壓力梯度及氣流分布示意圖」註3
      載明「蒸酒鍋間上方（即系爭火災發生處）既設通風口，
      如未加設壁扇處，須以厚白鐵皮密封」等語，倘該處舊風
      管拆除非屬被告翰龍公司承攬範圍，則舊風管未拆除前，
      被告翰龍公司如何於其通風口加設壁扇或以白鐵皮密封？
      另就「更新工程契約」附件「施工說明書」載明空調系統
      汰舊拆除更新之文義及論理解釋，被告翰龍公司均有拆除
      室內舊風管之義務，遑論被告翰龍公司對於舊風管未拆除
      之缺失驗收紀錄，未曾向原告表示異議。
（四）原告為金門縣政府持股百分之九十九以上之公營事業機構
      ，有關工程均須依政府採購法之程序辦理，若戊○○拆除
      系爭室內舊風管係受原告之委託，原告豈有未依政府採購
      法報價、議價及訂約之理。況火災當日戊○○與施工人員
      進入原告廠區拆除系爭室內舊風管時，被告翰龍公司品管
      工程師郭銘沛亦結伴而行，難謂戊○○拆除系爭舊風管與
      被告翰龍公司無關；且戊○○92年11月24日承包被告翰龍
      公司轉包原告金城廠生產線空調風管工程之合約書（下稱
      風管工程合約）第16條第2 款約定「保留款10% 於業主驗
      收完成後請領」，被告翰龍公司當無於93年5 月5 日原告
      未驗收完成前，即支付戊○○保留款（即尾款）之理，尾
      款收據之真實性不無疑義；被告翰龍公司提出戊○○尾款
      收據，以資證明戊○○與被告翰龍公司風管工程之承攬關
      係僅限屋頂舊風管，不含室內舊風管，自非可採等語。並
      聲明：（1）被 告應連帶給付原告1,000 萬元整，及自起
      訴狀繕本送達翌日起至清償日止按年息百分之五計算之利
      息；或被告等應各給付原告1,000 萬元，及自起訴狀繕本
      送達翌日起至清償日止按年息百分之五計算之利息，若其
      中一被告已為給付，另一被告即免除給付義務。（2）願
      供擔保請准宣告假執行。另提出設計監造契約、更新工程
      契約、初驗紀錄、改善通知單、交付承攬勞工安全衛生管
      理規定事項、竣工報告、「發酵間、涼槽機、蒸酒鍋、壓
      力梯度及氣流分布示意圖」、監造日報表、火險賠償金申
      請書、金城廠92年度年終工作檢討報告及稅前、稅後淨利
      統計表等影本各一件為證，且聲請訊問證人庚○○、己○○、李維理、林碧芳、許丕允。
二、被告翰龍公司則以：
（一）被告翰龍公司承攬原告更新工程，記載施工項目及單價之
      價目表，施工項次第玖-04 項明載既設空調系統「屋頂」
      風管拆卸移除單價100,000 元，故被告翰龍公司轉包戊○○之風管工程亦限於既設舊有「屋頂」風管拆除，及新設
      風管安裝二項，全部工程款95萬元，此有92年11月24 日
     「 風管工程合約」可稽；又戊○○依約拆除「屋頂」舊風
      管早已完成，被告翰龍公司乃分別於92年12月25日、93年
      1 月31日向原告請領「屋頂」舊風管拆除工程款95,000元
      ，及5,000 元，並領取完畢。倘戊○○未完成上開「屋頂
      」舊風管之拆除工作，依一般工程慣例及合約之約定，原
      告當無給付被告翰龍公司該工程款之理。原告主張93年5
      月15日引發火災之系爭室內舊風管拆除工程，乃被告翰龍
      公司委由戊○○施作，顯非事實。況更新工程開工前92年
      11月19日之協調會，已明確界定被告翰龍公司施工之地點
      不包含鍋爐區，而系爭室內舊風管乃設於鍋爐室蒸酒鍋之
      上方，顯非被告翰龍公司之承攬範圍，被告當無委託戊○○施作之理。
（二）被告翰龍公司轉包戊○○施作之風管更新工程，業經原告
      與被告翰龍公司於93年4 月29日進行初驗，並經通知被告
      翰龍公司改善涼槽機新設風管結露，及室外風管接合處漏
      風、支撐不良二項缺失。被告隨即請戊○○改善，戊○○
      於同年5 月5 日改善完畢，並領取「風管工程」尾款
      95,000 元 （95萬元x10%），顯見被告翰龍公司與戊○○
      之承攬關係於同年5 月5 日即已全部終結，雙方已無僱傭
      或承攬關係，被告翰龍公司工地主任甲○○、工安人員蔡
      時雅且分別於同年月8 日及13日搭機返台，則戊○○於同
      年月15日施工失火釀災，自與被告翰龍公司無關，遑論戊○○於刑事案件偵查時，自承係受原告員工庚○○之請託
      ，義務幫忙拆除系爭室內舊風管，並非受被告翰龍公司之
      委任。
（三）93年4 月29日原告製作之工程驗收紀錄（下稱初驗紀錄）
      並未經過被告翰龍公司之認可，當時被告翰龍公司雖曾派
      工地主任甲○○至現場配合初驗程序，並於「初驗紀錄」
      報到單上簽名，惟「初驗紀錄」附件工程驗收缺失改善通
      知單（下稱改善通知單）係原告事後單方面製作，且遲遲
      於93年5 月6 日始發文予被告翰龍公司；「改善通知單」
      既未經參加初驗人員簽認，其所列缺失又多項與事實不符
      ，如風管工程中之（26）蒸酒鍋上方舊風管未拆除等，非
      兩造合約之範圍，原告單方意見所列之改善項目，自不得
      採為被告施工缺失之依據。被告翰龍公司無侵權行為，亦
      無債務不履行之情事等語以資抗辯。並聲明：（1）原 告
      之訴駁回；（2）如 受不利之判決，願提供擔保請准免為
      假執行之宣告。另提出：標單附件詳細價目表、風管工程
      合約、金城廠空調更新工程第一期及第二期估驗計價書、
      金門酒廠92年11月25日酒工字第0920005953號函、93年5
      月6 日酒工字第093000 2733 號函、工程聯絡單、報價單
      、收據、動火作業許可申請表、統一發票、銀行帳戶、信
      函、蔡時雅及甲○○返台搭機證明、壹層風管平面總圖、
      系爭室內舊風管關係位置圖等影本各乙份，及更新工程屋
      頂舊風管拆除照片4 張、壁式排風機及逆止百葉安裝施工
      照片1 張為憑，並聲請訊問證人戊○○、甲○○、蔡時雅
      等人。
三、被告國揚事務所則抗辯：
（一）「火災鑑定報告」認火災燃燒之路徑，係由二線二道與二
      線三道間蒸酒鍋上方之一小段舊風管引燃，經回風管到第
      十號空調箱；然其判斷不合常理，因離子切割機係使用於
      較厚水管，系爭室內舊風管鐵皮較薄，使用離子切割機引
      起之火花較少，火花掉入管內經過具自熄性之保溫材料，
      再達內含攝氏7 度冰水之空調箱，實難引起火災；而系爭
      室內舊風管頂端且已用水泥封閉，未與第十號空調箱連接
      ，何以第十號空調箱本體完全燒燬，「火災鑑定報告」所
      稱燃燒之路徑，顯有疑義。
（二）被告國揚事務所製作之「竣工報告」（肆）（26）「蒸酒
      鍋上方舊風管未拆除」之記載乃因原告空調班一再要求被
      告翰龍公司拆除，但被告翰龍公司以其非承攬工程拒絕施
      作，原告員工庚○○乃要求被告國揚事務所監造人員丁○○將之記入，若被告翰龍公司堅不拆除，則可正式以書面
      提出異議，惟被告翰龍公司未及表示異議，即發生火災。
      原告不得以「竣工報告」上開記載，即認系爭室內舊風管
      之拆除工程為被告翰龍公司之承攬範圍。
（三）原告製作之「初驗紀錄」，乃經相關人員到場初驗，並先
      行於表格上簽名，嗣由原告承辦人員李維理填寫紀錄內「
      驗收結果欄」，並製作「改善通知單」，惟所載內容均未
      經被告確認，業經原告自認：「…驗收結果發現缺失，因
      數量眾多，無法當場製作，故由被告國揚事務所與兩造三
      方現場會勘後，再加以彙整，交予原告作成…」等語在卷
      。況缺失改善期間之長短，常無法預期，派遣員工常駐於
      工地，耗費不貲，被告國揚事務所不可能於填載「監造單
      位需常駐」之初驗結果簽名認可，缺失改善之項目顯非被
      告國揚事務所之意見。
（四）被告國揚事務所之契約責任為「監造」非「監工」，並無
      注意工地安全衛生之義務，此觀「設計監造契約」第3條
      第5 款、第10條之約定即明；且「更新工程」所有申請、
      報告等事項，均由被告翰龍公司直接向原告為之，與被告
      國揚事務所無涉。另開工前92年11月19日協調會由原告勞
      工安全人員己○○向有關人員為「勞安宣導」之決議，以
      及其後「安全衛生說明會」被告國揚事務所並未參與之事
      實，可知施工現場工安衛生之維護，非被告國揚事務所之
      監造責任。另更新工程「動火」作業係由承攬人被告翰龍
      公司於施工前向原告申請即可，被告國揚事務所僅負責每
      週事後檢查、督導，並填表紀錄，故戊○○未申請動火即
      進行切割系爭室內舊風管所生之侵權責任，當非被告國揚
      事務所應負擔，被告無債務不履行的情形，原告請求被告
      國揚事務所賠償部分，為無理由等語。並聲明：（1）原
      告之訴關於被告國揚事務所部分駁回；（2）如 受不利之
      判決，願提供擔保請准宣告免為假執行。另提出竣工報告
      、火災分析意見、開工前協調會紀錄、動火作業許可申請
      表、金門地方法院檢察署93年度偵字第286 號起訴書、監
      造日報表、金酒公司金城廠空調更新工程發文登錄一覽表
      、設計監造契約、專門職業及技術人員高等考試技師考試
      規則、技師法、公共工程專業技師簽證規則、勞工安全衛
      生法條文等影本各一件為證。
四、兩造不爭執事項：
（一）被告國揚事務所「審查意見報告」所指舊回風風管未拆之
      缺失，並非指系爭室內舊風管。
（二）更新工程初驗前，被告國揚事務所之「審查意見報告」內
      未記載「蒸酒鍋上方舊風管未拆除」之缺失。
五、兩造爭執事項：
（一）93年5 月15日原告金城廠火災是否因戊○○拆除系爭室內
      舊風管所致？
（二）被告翰龍公司與原告間更新工程承攬範圍內關於舊風管之
      拆除是否限於屋頂舊風管？
（三）戊○○93年5 月15日施作系爭室內舊風管拆除工程是否受
      被告翰龍公司委託？
（四）被告翰龍公司有否經原告同意進行系爭室內舊風管之拆除
      工程？被告國揚事務所於監造工程驗收後改善期間，應否
      派員常駐現場？
六、得心證之理由：
（一）93年5 月15日原告金城廠火災係因戊○○拆除系爭室內舊
      風管所致：
      93年5 月15日原告金城廠火災原因，業有金門縣消防局93
      年5 月29日「火災鑑定報告」記載「起火處位於該廠二線
      二道與二線三道間蒸酒區內蒸飯鍋上方覆蓋於鍋頂之塑膠
      墊與舊風管（指系爭室內舊風管）之間，…若無火種則無
      起火之條件，起火原因乃工人進行風管切割，施工不慎產
      生火花引燃」等語在卷可稽；且參酌火災當日金門縣消防
      局訪談戊○○紀錄：施工切割風管時，突然有煙冒出，我
      便立即切割風管，發現舊風管內PE泡棉冒煙，…因泡綿延
      燒速度很快，火勢無法撲滅等內容，及戊○○到庭證述：
      拆除工程乃配合原告廠房作業休息時間，93年5 月15日伊
      要拆除原告廠房系爭室內舊風管，因施工而發生火災等語
      ，可悉火災當時原告廠區停止作業，而火災係因系爭室內
      舊風管內泡棉冒煙延燒所致，泡棉生煙又值戊○○切割系
      爭室內舊風管之時，且切割風管產生之火花又極易與風管
      內泡棉接觸等情，與「火災鑑定報告」評析之結果相當，
      原告主張火災為戊○○切割系爭舊風管過失所致，自堪信
      實。被告國揚事務所雖以戊○○使用離子切割機切割系爭
      舊風管引起之火花較切割較厚水管少，且風管內有自熄性
      保溫材料，而空調箱內又有攝氏7 度冰水，系爭室內舊風
      管頂端並以水泥封口，未與第十號空調箱連接，但第十號
      空調箱本體卻完全燒燬為由，抗辯「火災鑑定報告」推測
      火災原因不合理，然查無火種則無起火之條件，星星之火
      可以燎原，被告國揚事務所以離子切割機切割風管所生之
      火花較切割厚水管少，即認不足引起火災，論斷不免失之
      偏頗。
（二）被告翰龍公司與原告間更新工程承攬範圍關於舊風管之拆
      除應僅限於屋頂舊風管，且不包括系爭室內舊風管之拆除
      ：
      原告主張被告國揚事務所93年4 月1 日至同年月9 日，同
      年月29日分別稽核被告翰龍公司施工情形之「審查意見報
      告」及「竣工報告」，均載有室內舊風管未拆除之缺失，
      加以其所繪製之「發酵間、涼槽機、蒸酒鍋、壓力梯度及
      氣流分布示意圖」註3 載明「蒸酒鍋間上方（即系爭火災
      發生處）既設通風口，如未加設壁扇處，須以厚白鐵皮密
      封，含於本工程」等語，足證被告翰龍公司承攬原告系爭
      工程，不限「屋頂」舊風管之拆除。然查：
 （1）戊○○為被告翰龍公司下包商，承攬原告金城廠生產線空
      調既設舊有「屋頂」風管拆除及新設風管安裝工程，承包
      總金額為95萬元，有戊○○與被告翰龍公司92年11月24日
      「風管工程合約」附卷可按，核與被告翰龍公司承攬原告
      更新工程之詳細價目表（標單），施工項次玖-04 所載「
      既設空調系統「屋頂」風管拆卸移除單價100,000 元」工
      程內容相符；且系爭室內舊風管乃既設由室內通往屋頂，
      連接屋頂空調箱之風管，室內與屋頂之風管本為一體，業
      經證人即原告工務組員工李維理證述在卷，並經本院94年
      6 月24日現場勘驗屬實，倘為汰舊換新之目的，理應全部
      拆除，始合常理；惟更新工程施工項次玖-04 卻明載既設
      空調系統「屋頂」風管拆卸移除，足見兩造就更新工程拆
      除風管部分，其範圍有所限制，且約定為「屋頂」舊風管
      。被告翰龍公司所辯因其承攬更新工程拆除舊風管限於「
      屋頂」部分，因此轉包戊○○之原告金城廠風管拆除工程
      亦為既設舊有「屋頂」風管之拆除等語，既有「風管工程
      合約」為憑，又與上開特別約定之事理相符，應堪信採。
 （2）更新工程初驗前，被告國揚事務所之「審查意見報告」內
      未記載「蒸酒鍋上方舊風管未拆除」之缺失，且所載「舊
      回風風管未拆」之舊回風管，並非指系爭室內舊風管，均
      為兩造所不爭執，足認被告國揚事務所未認為被告翰龍公
      司有拆除系爭室內舊風管之義務。又被告國揚事務所之「
      竣工報告」，雖載有「蒸酒鍋上方舊風管未拆除」之缺失
      ，惟該「竣工報告」係根據原告之初驗紀錄附件之「改善
      通知單」製作而成，業據被告國揚事務所員工丁○○證述
      在卷，且由改善通知單與竣工報告所載內容完全相同之事
      實，可資認定丁○○所言屬實。又「改善通知單」乃初驗
      後由原告自行製作，未經初驗在場之被告認可，且有原告
      員工李維理證述「因缺失太多，驗收時未附上缺失表」等
      語可稽，被告國揚事務所辯稱「蒸酒鍋上方舊風管未拆除
      」，並非其意見，應可信採。至原告主張被告國揚事務所
      繪製之「發酵間、涼槽機、蒸酒鍋、壓力梯度及氣流分布
      示意圖」註3 載明「蒸酒鍋間上方（即系爭火災發生處）
      既設通風口，如未加設壁扇處，須以厚白鐵皮密封，含於
      本工程」等語，足認系爭室內舊風管未拆除，則蒸酒區通
      風散熱之契約目的無從達成，被告翰龍公司顯有拆除系爭
      室內舊風管之義務；然依上開示意圖之文義，並無拆除系
      爭室內舊風管之記載，且縱未拆除系爭室內舊風管將影響
      排風效果，此乃工程設計之不足，自不得將契約明示之文
      義棄之不顧，而以契約之目的解釋擴張被告翰龍公司之施
      工契約責任。
（三）戊○○93年5 月15日施作系爭舊風管拆除工程並非被告翰
      龍公司委託：
      原告復稱戊○○為被告翰龍公司之承包商，且於金門縣消
      防局93年5 月15日訪談時，陳稱承包被告翰龍公司拆除原
      告金城廠二線三道舊風管工程，施工時風管內冒煙進而釀
      成火災；況火災當日戊○○與施工人員進入原告廠區拆除
      系爭室內舊風管時，被告翰龍公司品管工程師郭銘沛亦結
      伴而行，難謂戊○○拆除系爭舊風管與被告翰龍公司無關
      。惟：
 （1）「風管工程合約」屋頂舊風管拆除工程，早於93年5 月15
      日原告金城廠火災發生前由戊○○施作完成，有被告翰龍
      公司92年12月25日、93年1 月31日向原告請領「屋頂」舊
      風管拆除工程款95,000元、5,000 元之更新工程第一期、
      第二期估驗計價總表附卷可憑，蓋若被告翰龍公司之轉包
      商戊○○未完成「屋頂」舊風管拆除工程，原告當無給付
      被告翰龍公司拆除「屋頂」舊風管工程款計10萬元之理。
      戊○○既已完成「風管工程合約」既設「屋頂」舊風管之
      拆除工程，足認93年5 月15日戊○○拆除系爭室內舊風管
      ，與「風管工程合約」無涉。原告與被告翰龍公司更新工
      程舊風管拆除項目，如標單所載為既設空調系統「屋頂」
      風管之拆卸移除，已見被告翰龍公司無拆除全部舊風管之
      義務；且戊○○與被告翰龍公司「風管工程合約」拆除風
      管工程業於原告金城廠火災前完成，則戊○○於火災當日
      拆除系爭室內舊風管之行為，當不得僅因被告翰龍公司與
      戊○○間訂有「風管工程合約」，即認戊○○之上開行為
      ，係受被告翰龍公司之委託。
 （2）被告翰龍公司員工甲○○雖到庭證稱室內舊風管若妨害新
      風管設置者，會將之拆除，以便新風管之設置；且被告國
      揚事務所93年4 月1 日至同年月9 日稽核被告翰龍公司施
      工之「審查意見報告」內附風管工程（1）左 一、三照片
      亦指出「舊回風風管未拆」之缺失，足認被告翰龍公司有
      拆除部分室內舊風管之事實。然系爭室內舊風管之拆除乃
      緣於安全之顧慮，業據原告工務人員庚○○證述「現場作
      工作人員（指原告金城廠員工）問我舊風管未拆有無危險
      」等語在卷可憑，且被告國揚事務所所指上開舊回風風管
      未拆之缺失，又非指系爭室內舊風管且為兩造所不爭執，
      縱被告翰龍公司因施工之必要，有拆除部分室內舊風管之
      事實，但如前所述，原告與被告翰龍公司更新工程舊風管
      之施工範圍乃有所限制，被告已無拆除全部室內舊風管之
      義務，更無拆除系爭室內舊風管之依據，原告主張系爭室
      內舊風管之拆除乃被告翰龍公司委託戊○○所為，實不足
      採。
 （3）戊○○到庭證述：93年5 月初伊在更新工程現場清除垃圾
      時，原告員工庚○○委託拆除系爭室內舊風管等語，雖經
      庚○○到庭否認，並稱伊公司員工曾向其表示系爭室內舊
      風管未拆除，危及安全，伊乃分別向被告翰龍公司甲○○
      、郭銘沛及原告承辦人許木春諮詢，均未獲回應，然更新
      工程現場係由庚○○負責，且每日工作開始或結束應向庚○○報告，分別有庚○○證言及「金酒公司工程交付承攬
      開工前安全衛生說明會（協調會）紀錄」在卷可證，則庚○○對於戊○○拆除系爭室內舊風管當無不知之理。庚○○甚且證稱其主觀認定拆除舊風管為「更新工程契約」內
      容，則其既接到公司員工安危之反應，又未獲公司及被告
      翰龍公司回應之情形下，不無指示戊○○拆除系爭舊風管
      之可能性。
 （4）金門縣消防局93年5 月15日訪談戊○○，戊○○雖表示承
      包被告翰龍公司拆除原告金城廠二線三道舊風管工程（指
      系爭室內舊風管），切割風管時，突見風管冒煙搶救不及
      ，釀成火災等語，但亦同時表示係92年底承包上該工程；
      而所稱之92年底承包工程，應即指92年11月24日之「風管
      工程合約」而言。則按「風管工程合約」所載工程內容，
      並未含系爭室內舊風管之拆除，原告以戊○○上開陳述為
      據，即主張戊○○受被告翰龍公司之委託，拆除系爭室內
      舊風管，全然漠視風管工程合約之約定事實，不足採認。
      至火災當日被告翰龍公司工程師郭銘沛到場，乃因火災後
      戊○○之通知，業據戊○○證述，及郭銘沛於金門縣消防
      局訪談時述明在卷，戊○○拆除系爭室內舊風管時，被告
      翰龍公司並未派員在場，益加證明戊○○拆除系爭室內舊
      風管，非受被告翰龍公司之委託。
（四）被告翰龍公司有否經原告同意進行系爭室內舊風管之拆除
      工程，及被告國揚事務所於監造工程驗收後改善期間，應
      否派員常駐現場，與原告金城廠失火被告有無侵權及債務
      不履行之責任，欠缺關聯性：
      系爭室內舊風管既為戊○○施作，且非受被告翰龍公司委
      託，則戊○○非被告翰龍公司之履行輔助人，被告翰龍公
      司自無經原告同意拆除系爭室內舊風管之事實可言；又被
      告國揚事務所之契約責任為被告翰龍公司施工之監造，被
      告翰龍公司並無施作系爭室內舊風管拆除工程，被告國揚
      事務所當不負該部分工程之監造契約責任。兩造所為此部
      分之爭執，顯與原告金城廠失火之被告侵權與債務不履行
      責任無關。
（五）綜上，戊○○與被告翰龍公司間之「風管工程合約」，不
      含系爭室內舊風管之拆除，且原告復未能舉出被告翰龍公
      司有另行委託戊○○拆除系爭室內舊風管之事證，其主張
      戊○○為被告翰龍公司之履行輔助人，依民法第224 條規
      定，被告翰龍公司應與戊○○負同一過失侵權責任，並負
      不完給付之債務不履行之損害賠償責任，乃屬無據。被告
      翰龍公司既與原告金城廠失火無涉，則被告國揚事務所更
      無監造疏失可歸責，從而原告請求被告連帶給付原告
      1,000 萬元整，及自起訴狀繕本送達翌日起至清償日止按
      年息百分之五計算之利息；或被告應各給付原告1,000 萬
      元，及自起訴狀繕本送達翌日起至清償日止按年息百分之
      五計算之利息，若其中一被告已為給付，另一被告即免除
      給付義務，為無理由，應予駁回；且原告假執行之聲請，
      亦失所附麗，應併予駁回。
七、本件事證已臻明確，兩造其餘攻擊防禦方法與舉證，核於判
    決結果不生影響，爰不逐一論述。
八、訴訟費用負擔之依據：民事訴訟法第78條。
中　　華　　民　　國　　94　　年　　8 　　月　　23　　日
                        民事庭  法　官　魏玉英
正本係照原本作成。
如對本判決上訴，須於判決送達後20日內向本院提出上訴狀。
中　　華　　民　　國　　94　　年　　8 　　月　　23　　日
                                書記官  郭友香
